臺灣桃園地方法院民事判決
111年度壢訴字第4號
原      告  藍嘉翔  
訴訟代理人  陳冠宇律師
被      告  藍世育  
被      告  宋旻毓  
兼上一人
法定代理人  藍淑媛  
            宋冠緯  

共      同
訴訟代理人  宋英華律師
複  代理人  葉育泓律師
            張嘉芠  
上列當事人間請求遷讓房屋事件，本院於民國111年9月27日言詞
辯論終結，判決如下：
    主    文
被告應將坐落桃園市○鎮區○○段○000地號土地及其上同段第224建
號即門牌號碼桃園市○鎮區○○街○○巷00號房屋遷讓返還原告。
訴訟費用由被告負擔。
本判決原告得假執行。
    事實及理由
一、原告主張：原告為坐落桃園市○鎮區○○段○000地號土地及其
    上同段第224建號即門牌號碼桃園市○鎮區○○街○○巷00號房屋
    （以下合稱系爭不動產）之所有權人，被告未得原告之允許
    或有任何法律上原因占有系爭不動產，為此，爰依民法第76
    7條第1項前段規定提起本件訴訟等語。並聲明：如主文第1
    項所示。
二、被告則以：被繼承人即原告、被告藍淑媛、藍世育之父藍文
    廷於民國108年9月15日突然病倒，住院期間除轉院當天意識
    有好轉外，其餘時間意識狀態不佳。而藍文廷於轉院當日即
    108年10月24日授權被告藍世育代理伊與訴外人羅全浩購買
    系爭不動產，並簽定買賣契約書，而系爭不動產之買賣價金
    新臺幣1,130,000元均由藍文廷所有之聯邦銀行帳戶支付，
    當時系爭不動產雖登記在原告名下，但藍文廷已表明系爭不
    動產仍歸屬於自己所有，只是借名登記在原告名下。後藍文
    廷於108年12月23日死亡，藍文廷雖未與原告簽訂書面之借
    名登記契約，然系爭不動產為藍文廷所購買，應為藍文廷之
    遺產，被告等人居住在系爭不動產並非無權占有等語，資以
    抗辯。並聲明：原告之訴駁回。
三、本院之判斷：
（一）不動產物權，依法律行為而取得設定、喪失及變更者，非
      經登記，不生效力；依土地法所為之登記，有絕對效力，
      民法第758條第1項及土地法第43條分別定有明文，是以，
      我國不動產物權變動採登記公示公信原則，前開規定均在
      維護善意第三人對於土地登記之信賴，貫徹土地登記之效
      力，因此，土地及建物登記簿上有關所有權人、抵押權人
      、登記原因等記載，除有特殊法定情形，即應認定為與真
      實狀況（包括：權利歸屬、權利變動原因等）相符。另借
      名登記契約一旦承認其效力，借名人即成為實質所有權人
      ，進而在所有物上創設兩個所有權，違背一物一權主義，
      亦違背民法第757條明文規定的物權法定原則，是以借名
      登記契約為無效法律行為。
（二）經查，原告主張其為系爭不動產所有權人等情，業據其提
      出上開系爭不動產登記謄本、所有權狀、房屋稅單、贈與
      稅核定通知書、贈與稅申報書等件為憑（見本院卷第7至9
      頁、第92至94頁、第155至175頁），可知系爭不動產原為
      羅全浩所有，於108年11月11日以買賣為原因登記為原告
      所有，此亦有本院向桃園市平鎮地政事務所函調系爭不動
      產謄本及異動索引1份可佐（見本院卷第145頁），而依民
      法第758 條規定，系爭不動產既登記在原告名下，其即為
      所有權人。
（三）被告固辯稱系爭不動產是藍文廷借名登記予原告，並稱藍
      文廷生前身體狀況不佳，應無法將系爭不動產贈與原告等
      語，惟縱使原告與藍文廷間成立借名登記契約，然如前所
      述，借名登記契約違背物權法定原則、一物一權主義，依
      民法第71條規定為無效。另原告取得系爭不動產之原因為
      買賣，有系爭不動產第一類謄本在卷可查，是藍文廷縱有
      出資購買系爭不動產，為其未曾登記為系爭不動產之所有
      權人，自無贈與系爭不動產予於原告之可能，則被告前揭
      所辯，即非可採。
（四）所有人對於無權占有或侵奪其所有物者，得請求返還之，
      民法第767條第1項前段定有明文。又以無權占有為原因
      ，請求返還所有物之訴，被告對原告就其物有所有權存在
      之事實無爭執，而僅以非無權占有為抗辯者，原告於被告
      無權占有之事實，無舉證責任。被告應就其取得占有，係
      有正當權源之事實證明之。如不能證明，則應認原告之請
      求為有理由（最高法院72年度台上字第1552號判決意旨參
      照）。綜上所述，被告既無法就其占有系爭不動產係有正
      當權源之事實舉證，準此，原告依民法767 條第1項前段
      之規定請求被告應將系爭不動產遷讓返還原告，即應准許
      。
四、綜上所述，原告依民法第767條第1 項前段規定請求如主文
    第1 項所示，為有理由，應予准許。
五、本件事證已臻明確，原告雖另聲請傳喚證人柳美菁，惟此調
    查之聲請為無必要，故予以駁回。兩造其餘攻防方法及所提
    證據，亦經審酌，核與本件判決結果無影響，爰不逐一論述
    ，併予敘明。
六、訴訟費用負擔之依據：民事訴訟法第79條。　　　
中　　華　　民　　國　　111 　年　　10　　月　　27　　日
                  中壢簡易庭      法  官  張得莉
以上為正本係照原本作成。
如不服本判決，應於送達後20日內，向本院提出上訴狀並表明上
訴理由，如於本判決宣示後送達前提起上訴者，應於判決送達後
20日內補提上訴理由書（須附繕本）。
如委任律師提起上訴者，應一併繳納上訴審裁判費。
中　　華　　民　　國　　111 　年　　10　　月　　27　　日
                                  書記官  鄭涵勻